【裁判字號】    99,訴緝,54
【裁判日期】    990618
【裁判案由】    搶奪
【裁判全文】
臺灣板橋地方法院刑事判決              99年度訴緝字第54號
公  訴  人  臺灣板橋地方法院檢察署檢察官
被      告  甲○○
上列被告因搶奪案件，經檢察官提起公訴（九十六年度偵字第一
二一七六號），本院判決如下：
    主  文
甲○○意圖為自己不法之所有，搶奪他人之動產，累犯，處有期
徒刑捌月。
    事  實
一、甲○○曾於民國九十四年五月間因犯傷害案件，經臺灣基隆
    地方法院以九十四年易字第五號判決判處有期徒刑五月確定
    ，已於九十四年十二月十八日執行完畢。甲○○係受僱於乙○○之亞昕米蘭工板模工人，因悉乙○○領取員工薪資新臺
    幣（下同）十五萬元預備發放，竟意圖為自己不法所有之意
    圖，於九十六年五月二十四日下午六時三十分許，在臺北縣
    林口鄉○○路二六四巷九號四樓現居處（乙○○承租供板模
    工人居住處所），趁與乙○○、丙○○等人飲酒、玩牌而未
    及防備之際，搶奪乙○○所有置放在該處地上欲發收予工人
    之薪資十五萬元，得手後旋奪門逃逸。嗣經乙○○報警後，
    於同年月二十七日下午一時許，在臺北縣林口鄉○○路與興
    林街口處，查獲甲○○，並起出花用所剩之贓款九千二百二
    十元。
二、案經乙○○訴由臺北縣政府警察局新莊分局移送臺灣板橋地
    方法院檢察署檢察官偵查起訴。
    理  由
壹、程序部分：
    按被告以外之人於偵查中向檢察官所為之陳述，除顯有不可
    信之情況者外，得為證據；又被告以外之人於審判中有下列
    情形之一，其於檢察事務官、司法警察官或司法警察調查中
    所為之陳述，經證明具有可信之特別情況，且為證明犯罪事
    實之存否所必要者，得為證據：三、滯留國外或所在不明而
    無法傳喚或傳喚不到者，刑事訴訟法第一百五十九條之一條
    第二項、一百五十九條之三第三款分別定有明文。查告訴人
    乙○○、丙○○於警詢中之證詞，因該二人證，經本院於審
    理中傳拘均未到庭作證，該等人於警詢中之證詞，係在案發
    後所製作，又無證據證明該等證詞係出於不當方式所取得，
    自有強度之可信性，又為證明犯罪事實存否必要者，依上揭
    規定，自均有證據能力；而告訴人、證人丙○○於偵查中所
    為證詞，係向檢察官所為之陳述，並無顯有不可信之情況，
    依首揭規定，亦均得為證據。
貳、實體部分：
一、訊據被告甲○○矢口否認有搶奪之犯行。辯稱：伊與告訴人
    乙○○工作時均住在一起，告訴人欠伊工錢二十萬元，告訴
    人請款後，即與工人在賭博，伊向告訴人要求給付所欠之款
    項，當日告訴人即將身上僅存之三萬七千元給伊，領得款項
    後，伊即拿到工地發給其他工人，伊並未搶奪告訴人之十五
    萬元云云。經查：
  (一)被告於警詢初詢時供稱：「我與他（按即告訴人）合夥作工
    地板模，有財物糾紛因為他有陸陸續續借給我六萬多元，那
    天領工錢他應該要給我十九萬元許，所以那天他應該要給我
    十三萬元。」、「當時他（按指告訴人）將錢放在地上，他
    跟我說我的工錢只剩下三萬七千元，之後我將錢拿了就走了
    。」、「我要他付清他欠我的十三萬元，所以我才將他放在
    地上的三萬七千元拿走。」、「有經過他同意，因為他當時
    說，他剩三萬七千元跟我說要拿不拿，不拿的話，他以後會
    跟我算清楚。」、「因為當時有人打電話向我要錢，所以我
    才會用跑的離開，因為天氣熱的時候，我都不穿上衣。」等
    語（見九十六年度偵字第一二一七六號卷第八、九頁），偵
    查中再供承：「我只拿三萬七千元就走，我沒有跟他說我要
    拿，因為他欠我十三萬，我沒有經過他同意，我拿三萬七千
    元要發放給我下面工人薪資，所以我跑離現場。」等語（見
    同上偵卷第四十頁），本院審理中分別供稱：「乙○○是我
    的上包我們住在林口鄉○○路二六四巷九號四樓那裡，乙○○欠我工錢十九萬元，案發當天是我工人打電話跟我說乙○○有領到錢後在跟工人玩牌，後來我打電話給乙○○他卻騙
    我他沒有領到錢，後來我回到現場的時候看到他跟工人在玩
    牌，我就問他說為何沒有將欠我的工錢還給我，他就跟我說
    他只有剩下六萬多元而已，當時他有喝酒，然後我就把錢拿
    了就走了，我也不知道他事後會報案，我在隔天到工地上班
    的時候我才知道他告我搶他的錢。乙○○欠我十九萬元他是
    有拿十萬元還給我，他實際上欠我約九萬多元，我說的六萬
    多元乙○○是有跟我說是他領到的要還給我，但是當時他喝
    醉酒，我不知道他為何會告我。我可以拿出乙○○欠我錢的
    資料。」、「我承認有搶乙○○的六萬元。」、「本件純粹
    是因為工錢的事情，我不是計畫要去搶告訴人的，當時是乙○○將六萬元丟到地上，我就去拿了，那是他要給我的工錢
    。那時候告訴人確實把錢丟在地上，然後我就拿走了，當時
    我一直被工人催著要工錢，當時乙○○及一些工人在喝酒、
    賭博，我現在想我這樣子作也是有罪的，因為乙○○當時沒
    有要將這些錢給我，」等語（見本院九十六年度訴字第二四
    ○三號卷），被告自案發後至本院辯論終結止，經詢問後，
    就本件搶奪之犯行，分別辯稱如上，惟無法提出告訴人確實
    積欠伊工資之證據資料，且所辯內容，就告訴人所欠工資款
    項亦分別有十三萬元、九萬及二十萬餘元，告訴人已經返還
    之金額分別有六萬元、十萬元，案發當日伊自告訴人處取走
    之款項亦分別有三萬七千元、六萬元等不同說詞，至當日取
    款時，是否經過告訴人同意，亦有經過告訴人同意，及未經
    告訴人同意，伊即將錢取走等相異說詞，被告辯詞已經互核
    不符，且查被告在警詢中自承，其取走款項時，未著上衣而
    係以跑步離開現場，被告為何會有此一怪異舉動，又無法提
    出合理說明，顯見被告辯詞多有可疑之處。
  (二)告訴人、在場之證人丙○○雖經本院傳拘未到庭，然告訴人
    於警詢中證稱：「我是板模承包商負責人，他（按指被告）
    是我旗下一名員工，我們每天一起工作，我與甲○○沒有財
    物糾紛，．．。」、「我當天攜帶工錢現金十五萬元至臺北
    縣林口鄉○○路二六四巷九號四樓準備發薪水給工人，我當
    時將現金十五萬元放置於地板上，犯嫌是趁我不注意時將現
    金十五萬元搶走，我以為犯嫌是跟我開玩笑，之後犯嫌立刻
    逃逸現場，我與友人丙○○追趕不及。」、「當時犯嫌沒有
    穿上衣只穿著一件黑色短褲」等語（見同上偵卷第十六頁）
    ，偵查中再證稱：「我於林口中正路二六四巷九號四樓租房
    子給師傅住，當天要發薪水，師傅在那邊玩小牌，向我借錢
    ，我就先借他五千元，我把十五萬元放在地上，甲○○就一
    手把錢抓走，就跑掉了。」、「當天王（銘楓）沒有玩，他
    只是在看，忽然間王男就起身把錢拿走，人就跑了，我就去
    追，沒有追到。」等語（見同上偵卷第四五頁），證人丙○○警詢中亦證稱：「於九十六年五月二十四日十八時三十分
    在林口鄉○○路二六四巷九號四樓，我與乙○○、甲○○所
    居住之房子裡面，當時我與乙○○及甲○○三人在家中喝酒
    ，乙○○將薪水新臺幣十五萬元放在他的面前地板上，甲○○忽然拿了錢就往外跑，我們往外追但是還是被他把錢拿走
    了。」、「他最近一直要跟我借錢，我還聽說他外面有欠錢
    ，我有跟他父親連絡過，也不知道他目前行蹤」等語（見同
    上偵卷第十一頁）。
  (三)被告、告訴人及證人對於案發時，因板模工作，均居住於臺
    北縣林口鄉○○路二六四巷九號四樓告訴人承租之處所一節
    均陳述一致，被告在警詢中就其案發時，離開時係未著上衣
    ，僅著短褲，以跑步方式離開該處之事實，亦不否認，又與
    告訴人、證人之證詞相符；且查被告於案發後即離開上址居
    所，至九十六年五月二十七日下午一時許，為警於臺北縣林
    口鄉○○路與興林街口查獲止，亦有證人證詞、臺北縣政府
    警察局新莊分局刑事案件報告書在卷可稽。如被告所辯，伊
    係因告訴人積欠工資，經告訴人同意下，始將告訴人交付之
    款項三萬七千元取走等情無訛，則被告為何在離去時要以跑
    步方式離開，且在案發後為警逮捕前均不回到上址居所，顯
    與常情相悖；反之告訴人、證人所述，被告搶奪彼等領得之
    款項後，因經告訴人在後追趕，被告為能脫離現場，始有必
    要以跑步方式逃離，且恐案發回到告訴人等之居處遭警逮捕
    ，始於案發後，遲不回到居處等情節，正與所指相符合。
  (四)告訴人、證人對於被告搶奪之財物，於警詢、偵查中均一致
    證稱，為現金十五萬元，衡酌上述證詞細節，二人證詞足堪
    採信，又有搜索扣押筆錄、贓物認領保管單等在卷可按，被
    告辯詞有上揭矛盾之處，所辯自無足採，本件事證已經明確
    ，犯行堪以認定，應依法論科。
二、核被告所為，係犯刑法第三百二十五條第一項之搶奪罪。被
    告曾於九十四年五月間因犯傷害案件，經臺灣基隆地方法院
    以九十四年易字第五號判決判處有期徒刑五月確定，已於九
    十四年十二月十八日執行完畢，此有臺灣高等法院被告前案
    紀錄表在卷足考，被告受有期徒刑之執行完畢，五年內再故
    意犯本件有期徒刑以上之罪，為累犯，應依刑法第四十七條
    第一項之規定，加重其刑。爰審酌被告素行不佳，前有妨害
    自由、傷害等多次前科，此次又再度趁告訴人不及防備搶奪
    財物之犯罪動機、目的、手段，已造成告訴人財產上之損失
    ，及犯後毫無悔意，及其知識程度等一切情狀，量處如主文
    所示之刑，以資懲儆。
據上論斷，應依刑事訴訟法第二百九十九條第一項前段，刑法第
三百二十五條第一項、第四十七條第一項，判決如主文。
本案經檢察官黃怡華到庭執行職務。
中    華    民    國    99    年    6     月    18    日
                  臺灣板橋地方法院刑事第十六庭
                          審判長法  官  王綽光
                                法  官  陳正昇
                                法  官  洪珮婷
以上正本證明與原本無異。
如不服本判決，應於收受送達後10日內向本院提出上訴書狀，其
未敘述上訴之理由者並得於提起上訴後10日內向本院補提理由書
「切勿逕送上級法院」。
                                書記官  許清秋
中    華    民    國    99    年    6     月    23    日
附錄本案論罪科刑法條全文：
中華民國刑法第325條
意圖為自己或第三人不法之所有，而搶奪他人之動產者，處6 月
以上5 年以下有期徒刑。
因而致人於死者，處無期徒刑或7 年以上有期徒刑，致重傷者，
處3 年以上10年以下有期徒刑。
第 1 項之未遂犯罰之。

司法院資訊處製作；財團法人民間司法改革基金會備份。
